# 公司估值变动对 IPO 的影响

提问人：sparkool 时间：2023-09-06 13:59:21
各位老师好，
公司去年估值 50 亿元，因为属于涉疫企业，当时估值比较高。去年有国资入股5%，投资约2.5亿元。
今年后疫情年代，公司业务大幅下滑，公司净资产约 20 亿元。公司老股东外籍人士Mike，拟退出自己持有的20%股份，以 15 亿元为基准*20%=3亿元
几个问题向老师请教：
1 ，去年公司估值 50 亿元，今年的Mike想以 15 亿元估值为基准选择退出。即使按照净资产 20 为基础缴纳个人所得税，仍然会被质疑公允性。但这个是个人行为，是否会影响公司未来IPO？
2 ，如果有其他新股东，以5.5亿元同时收购上述国资持股5%+Mike持股20%，也即分别以2.5亿元收购国资股份和 3亿元收购Mike的20%股份，（约 22 亿估值为基础），同时收购两股东的股权，是否会被认定同股不同价的问题？
主要是国资股东比较强势，不愿以较低价格退出，而公司想让他们退出。
有没有其他处理办法？
敬请回复，谢谢。

回答人：chenyiwei
退出价格公允性和同股不同价的问题应当会在审核中引发关注，对此应尽可能合理解释。中介机构对这些问题也应当重点核查，确保给出合理、充分、逻辑自洽的解释，并与其他相关信息不存在重大逻辑矛盾。
另外新股东低价收购外方股东股权，要关注是否可能存在股份支付因素，确保收购价格等于当初收购时点的标的股权公允价值。对于新股东高价收购国资股权的合理性，应结合新股东的商业计划、盈利预测等予以合理解释。

提问人：sparkool 时间：2023-10-09 13:37:21
请教陈老师，如果Mike以低于净资产的价格将股权转让给其他高估值入股的股东，是否属于股份支付？该等股东仅仅是财务投资者。如果不能做股份支付，直接做上述操作，会带来什么问题？毕竟股权转让是股东之间的事情，不损害发行人和股东的利益。

回答人：chenyiwei
不一定是股份支付。但关键是如何合理解释这一行为？